【裁判字號】    90,訴,209
【裁判日期】    901030
【裁判案由】    搶奪
【裁判全文】
臺灣嘉義地方法院刑事判決                            九十年度訴字第二九號
    公  訴  人  臺灣嘉義地方法院檢察署檢察官
    被      告  甲○
    選任辯護人  蔡碧仲
                汪玉蓮
                楊瓊雅
右列被告因搶奪案件，經檢察官提起公訴（九十年度偵字第一八六一號），本院判決
如左：
    主  文
甲○意圖為自己不法之所有，而搶奪他人之動產，處有期徒刑肆月，如易科罰金，以
參佰元折算壹日。
    事  實
一、甲○因精神病症，對外界事務之知覺、理會、判斷能力、衝動控制能力低於常人
    ，於民國九十年三月間之精神狀態達精神耗弱程度；另曾犯偽造文書、竊盜、侵
    占等罪（未構成累犯），甲○猶意圖為自己不法之所有，於九十年三月十八日上
    午八時五十分許，在嘉義市○○路與共和路口，見劉乙○○騎乘車牌號碼ＯＱＸ
    －九七○號重型機車停車於該路口時，見劉乙○○所有之皮包（內有國民身分證
    、印章、新台幣《下同》九千七百元現金）一只，置於所騎乘機車手把下方之前
    置物箱內，遂乘劉乙○○坐於機車上轉身看商家衣物時，伸手欲取之該皮包之際
    ，觸及機車鑰匙發生聲響，遭劉乙○○以目視餘光察覺知悉而大喊竊賊，甲○竟
    仍公然趁劉乙○○不及防備之際，徒手奪取該皮包得手後據為己有而逃逸、俟將
    皮包丟棄於路旁，經警趕至當場查獲。
二、案經嘉義市警察局第二分局報告臺灣嘉義地方法院檢察署檢察官偵查起訴。
    理  由
一、訊據被告甲○固坦承於右揭時、地拿取被害人劉乙○○之皮包等財物一情不諱，
    惟矢口否認有搶奪之犯意，辯稱：不是要搶皮包，只是要丟掉她的皮包，心情就
    會好云云。經查：被告於右揭時、地如何於被害人目睹時猶強取皮包等情，業經
    被害人於警訊時指訴：於路口停車讓女兒下車買牛仔褲時，突然從眼角發現有人
    拿取其皮包，且因被告竊取時踫觸鑰匙至發生響聲遭被害人發覺後，逕取皮包跑
    走等情（警卷第五頁正面），足見被告以不法腕力取走皮包時，係為被告所知悉
    一情，是被告於被害人知悉其行為而乘被害人不及防備奪取一情，足堪認定。另
    經證人丙○○、丁○○於警訊及審理中證述明確；此外，復有被害報告、贓物認
    領保管單各一紙在卷可稽，綜上，被告前開所辯無非事後卸責之詞，委無足採，
    本件事證明確，被告犯行堪予認定。
二、核被告所為，係犯刑法第三百二十五條第一項之搶奪罪。又刑法上之心神喪失與
    精神耗弱，應依行為時精神障礙程度之強弱而定，如行為時之精神，對外界事務
    全然缺乏知覺理會及判斷作用而無自由決定意思之能力者，為心神喪失；如此項
    能力，並非完全喪失，僅較普通人之平均程度顯然減退者，則為精神耗弱，最高
    法院所著二十六年度渝上字第二三七號判例意旨可資參照。查被告教育程度為不
    識字，於七十八、七十九年間，其子、女相繼因車禍及瓦斯中毒意外死亡，此有
    相驗屍體證明書一份可憑（審判卷第卅一頁），被告於八十二年、八十三年、八
    十四年、八十五年曾至行政院衛生署八里療養院治療，經診斷為憂鬱性精神官能
    症合併歇斯底里性精神病，主要症狀為戲劇化而表淺之情緒行為表現、有關記憶
    及對環境的知覺功能混亂而失去統整、對問話問答以近似的答案，此有該院診斷
    證明書、病歷摘要各一份可查（審判卷第卅二頁、卅六頁），其精神狀態經檢查
    ，其定向力欠佳、記憶力受損、抽象思考退化、常會出現要找兒子之舉動，談及
    兒子時仍會出現情緒激動之情況，為嚴重憂鬱症併發精神病症狀，足認被告於九
    十年三月間之精神狀態達精神耗弱程度，有財團法人聖馬爾定醫院九十年十月十
    三日（九○）惠醫字第一一三三號函附之精神鑑定報告可查（審判卷第五七、五
    八頁），又被告雖於本院訊問中對於犯案當時情形雖答以不知道、不記得、當時
    精神狀況不好等語，惟於警訊時及偵查中對竊取財物之情形均尚大致能記憶，於
    本院審理中其陳述、對答有遲緩情形，精神狀況較常人有異，惟其對外界事務並
    非全然缺乏知覺理會作用，當未至心神喪失程度。然被告之精神既較常人有異，
    應認其於行為時之精神狀態應已達耗弱之程度，應依刑法第十九條第二項規定減
    輕其刑。爰審酌被告因精神病症，對外界事務之知覺、理會、判斷能力、衝動控
    制能力低於常人等精神狀態，其犯罪之目的、手段、竊盜所得財物均已返還、暨
    其犯後於警訊中坦承不諱、態度良好等一切情狀，量處如主文所示之刑，並諭知
    易科罰金之折算標準。
據上論斷，應依刑事訴訟法第二百九十九條第一項前段，刑法第三百二十五條第一項
、第十九條第二項、第四十一條第一項前段，罰金罰鍰提高標準條例第二條，判決如
主文。
本案經檢察官曹合一到庭執行職務。
中      華      民      國  九十      年      十      月     三十     日
                                  臺灣嘉義地方法院刑事第三庭
                                      法  官  蔡  廷  宜
右正本證明與原本無異。
如不服本判決，應於判決送達後十日內向本院提出上訴狀( 應附繕本 )。
中      華      民      國    九十      年      十      月     三十     日
                                      書記官  尹  玉  琪
附錄本案論罪科刑法條：
刑法第三百二十五條
第一項：意圖為自己或第三人不法之所有，而搶奪他人之動產者，處六月以上五年以
下有期徒刑。


司法院資訊處製作；財團法人民間司法改革基金會備份。
